【裁判字號】    97,裁,4907
【裁判日期】    971030
【裁判案由】    聲請停止執行
【裁判全文】
最  高  行  政  法  院  裁  定
                                      97年度裁字第4907號
抗  告  人  甲○○
上列抗告人因與相對人臺北市政府都市發展局間聲請停止執行事
件，對於中華民國97年8月29日臺北高等行政法院97年度停字第8
6號裁定，提起抗告，本院裁定如下：
    主  文
抗告駁回。
抗告訴訟費用由抗告人負擔。
    理  由
一、按抗告法院認抗告為不合法或無理由者，應為駁回抗告之裁
    定。次按「行政訴訟繫屬中，行政法院認為原處分或決定之
    執行，將發生難於回復之損害者，且有急迫情事者，得依職
    權或依聲請裁定停止執行。但於公益有重大影響，或原告之
    訴在法律上顯無理由者，不得為之。」行政訴訟法第116條
    第2項定有明文。所謂「原處分或決定之執行，將發生難於
    回復之損害，且有急迫情事」，係指須有避免難以回復損害
    之急迫必要性；而所謂「難於回復之損害」係指其損害不能
    回復原狀，或不能以金錢賠償，或在一般社會通念上，如為
    執行可認達到回復困難之程度而言。
二、本件抗告人因訴外人宏林營造廠股份有限公司（下稱宏林公
    司）承造北市94建字第8號建照工程，涉及施工損害抗告人
    所住之屋舍，經相對人以民國95年9月12日北市都建字第095
    65771500號函，該建照工程涉及危害公共安全，處以勒令停
    工並責令文到10日內採行緊急措施、擬具緊急應變計畫備查
    。宏林公司因之提出緊急應變計畫，相對人於95年10月30日
    以北市都建字第09571494400號函准予查照辦理，且要求確
    實依計畫施作，於地質穩固完成後須經透地雷達檢測地盤穩
    固，必須由基礎學會技師再作審核。嗣宏林公司於95年12月
    12日檢附基礎學會95年11月27日95北基學庭字第233號函申
    請復工，相對人於95年12月29日以北市都建字第0957296170
    0號函（下稱原處分）准予復工。抗告人不服，循序提起行
    政訴訟，並向原審聲請停止執行，經原審以96年度停字第12
    2號裁定駁回。抗告人復以發生新事實及新證據，再次聲請
    停止執行，經原審裁定駁回。
三、原裁定係以：原處分准予復工之系爭建照工程業已於95年8
    月21日完成屋頂版澆灌混凝土作業，已屬安全穩定狀態，對
    受損鄰房，並無危害公共安全之虞，除有臺北市基礎工程學
    會95年11月27日95北基學庭字第233號函外，復經第三人即
    起造人長虹建設股份有限公司（下稱長虹公司）於96年6月
    28日（收文日期）向臺北市政府建築管理處申請發給使用執
    照在案。是以原處分准予復工之系爭工程，業已竣工，並申
    請使用執照中，並無抗告人所稱結構損害，危害公安之情事
    。況相對人准予系爭工程復工之原處分，承造之第三人宏林
    公司既已完成主體結構，且抗告人並無法證明其損害業已發
    生，所稱會有房屋受損之結果，縱或屬實，亦純屬金錢財產
    上之損害賠償問題，尚非不能以金錢估價賠償之損害，難謂
    有不能回復之損害。又系爭原處分如予以執行，縱使將來抗
    告人獲有本案勝訴判決而受有損害，亦非不能以金錢賠償而
    回復，並無將發生難以回復之損害之情事。抗告人主張原處
    分之繼續執行「恐將」發生難以回復之人命公安損害，又結
    構損害已加劇支撐抗震力更形減弱，災變難測、瞬息即至、
    情事急迫之情形存在，並無直接證據可證，核屬臆測之詞，
    自難採信。至原處分是否合法，乃本案訴訟之問題，非本件
    聲請停止執行之審理範圍等語，乃駁回抗告人之聲請。
四、抗告意旨略謂：抗告人所陳並非臆測之詞，係引用專業技師
    論述，且該新事實新證據完成於96年11月7日，晚於原審96
    年度停字第122號否准停止執行之裁定作成之96年8月15日，
    屬新事證之一；又鑑定技師於相對人召開之協調會中親自公
    開證實抗告人之基地暨建築物有安全顧慮，此亦為新事證之
    一，惟原審法院未調查論述抗告人上述主張。次查上揭新事
    證可知，抗告人之基地及建物之損害，在為施作任何妥善修
    復及補強前，持續受影響並未停止。本件有形財產損害得以
    金錢論償，然本件產生是危害公共安全之事，不僅只有財產
    損害而已，繫乎人身生命安全事，自應准予停止執行等語。
    本院按建築工程完竣後，應由起造人會同承造人及監造人申
    請使用執照，建築法第70條第1項定有明文。系爭工程承造
    之第三人宏林公司已完成主體結構，且由起造人長虹公司申
    請使用執照中，且抗告人所提出附於原卷之臺北市土木技師
    工會96年11月7日之鑑定報告書其結論：「綜上所述之鑑定
    結果，．．．惟大部分建築物主結構體之樑、柱尚稱良好（
    屬軟弱土壤），因此可經由補強方式予以恢復，若鑑定標的
    物經妥善修復及補強後，研判應不致影響結構物施工前原始
    規範設計之安全性及使用年限」，則尚難認本件仍有為避免
    難以回復損害之急迫必要性。揆諸前開規定及說明，抗告人
    為本件停止執行之聲請，核與行政訴訟法第116條第2項前段
    所規定之要件尚有未合，原裁定駁回其聲請，於法並無不合
    。本件抗告意旨指摘原裁定為不當，求與廢棄，為無理由，
    應予駁回。
五、據上論結，本件抗告為無理由。依行政訴訟法第104條、民
    事訴訟法第95條、第78條，裁定如主文。
中    華    民    國    97    年    10    月    30    日
                    最高行政法院第五庭
                        審判長法官  劉  鑫  楨
                              法官  吳  東  都
                              法官  黃  淑  玲
                              法官  吳  慧  娟
                              法官  曹  瑞  卿
以  上  正  本  證  明  與  原  本  無  異
中    華    民    國    97    年    10    月    30    日
                              書記官  王  史  民


司法院資訊處製作；財團法人民間司法改革基金會備份。
